行　政　法　院　判　決　　　　　　　　　　　　　　八十七年度判字第一九○號
　　原　　　告　台鳳股份有限公司
　　代　表　人　甲○○○
　　被　　　告　財政部臺北市國稅局
右當事人間因稅捐稽徵法事件，原告不服行政院中華民國八十六年七月三十一日台八
十六訴字第三○三八二號再訴願決定，提起行政訴訟，本院判決如左︰
　　主  文
原告之訴駁回。
　　事  實
緣原告於民國八十一年三、四、六月間支付工程款計新台幣（下同）二九、四三四、
二八六元，未依法取得實際承包廠商開立之統一發票，而取得出借牌照之文彬營造有
限公司（以下簡稱文彬公司）開立之不實統一發票，違反行為時（以下同）所得稅法
第二十一條及稅捐稽徵機關管理營利事業會計帳簿憑證辦法第二十一條之規定，乃依
行為時（以下同）稅捐稽徵法第四十四條規定，按應自他人取得憑證而未取得憑證，
經查明認定之總額，處百分之五罰鍰一、四七一、七一四元。原告不服，申經復查結
果，未獲原處分變更，提起一再訴願，均遭駁回，遂提起行政訴訟。茲摘兩造訴辯
意旨於次：
原告起訴意旨略謂︰一、原告已善盡納稅人之義務：由於原告投資合建大樓尚屬「新
手」，對於國內營造廠商並不熟悉，且拆遷整地工程不大，國內較具規模之營造廠商
並無興趣，因此，僅能在小型廠商中尋覓。原告與文彬營造有限公司訂立工程承攬合
約書時，特別要求連帶保證人，以防萬一；依工程進度付款時，均取具訂約人開立之
統一發票，付款支票一律抬頭，可謂已善盡納稅人之義務。若該文彬公司有違法情事
，政府應經由行政處罰或司法懲治程序著手，而非由被告李代桃疆。二、原告之交易
對象已繳納營業稅：依台北市政府訴願決定書「事實」欄之記載：「．．．嗣經原處
分機關依法審理結果，開立發票之營業人已依法報繳營業稅．．．」，則所謂原告「
取得非實際交易對象之發票」罪名，顯屬無端株連，不符事實。三、無確實違法證明
即予處罰顯不合法：台北市政府對於本案補徵營業稅之訴願決定，其理由二：「查
本件原處分機關認定訴願人於八十一年三至六月間發包工程，卻以非交易對象之文彬
公司開立統一發票五紙，充當進項憑證並持以申報扣抵銷項稅額之違章事實，乃係依
據專案申請調檔統一發票查核清單及財政部台北市國稅局八十四年十二月二十七日財
北國稅審參字第八四○五八五四二號函等資料。惟核原處分附資料除有利美慧於八
十一年八月二十四日在法務部調查局北部機動組談話筆錄陳述：『．．．民國七十四
年間起受雇李聰敏從事營造牌照出借迄今．．．』『．．．除了李聰敏本身的營造牌
外，有時因為本身的牌均已停用，故李聰敏會向其姪子（李逸品）借牌應急，據我所
知，向李逸品借用之營造牌計有連慶、樹城、上斌、文彬等四支。．．．』之外，並
無其他證據可資證明文彬公司確非原告之交易對象。則縱使文彬公司確有出借營造牌
照予他人使用之紀錄，被告又如何確認該公司從無實際承攬工程之可能﹖且原告堅稱
交易對象確為文彬公司，由五祝營造工程有限公司為工程之連帶保證人，並提供工程
承攬合約書、付款支票及支出傳票等資料以實其說，然被告皆未就上開證據予以審酌
是否屬實，僅就前述利女士之談話筆錄即遽以認定原告取得非交易對象之憑證並據以
補稅，參酌行政法院三十九年度判字第二號判例：『．．．行政官署對於人民有所處
罰，必須確實證明其違法之事實。倘不能確實證明違法事實之存在，其處罰即不能認
為合法。』意旨，原處分顯有欠妥．．．」，可見僅憑某一案外人談話，而不審究原
告提示之合約、發票、付款抬頭支票等證據，顯不合法。再訴願決定謂台北市政府「
認定文彬公司已依法申報繳納營業稅，並撤銷台北市稅捐稽徵處補徵營業稅之處分，
乃係另一事件」，此言差矣！按被告處原告以罰鍰，係以所謂「專案申請調檔統一發
票查核清單」為依據，「認定」原告「取得非實際交易對象之發票」，而原告自始即
提示工程承攬合約書、付款支票、支出傳票等證據，若文彬公司已報繳營業稅，更能
證明原告並非「取得非實際交易對象之發票」，事關原告權益重大，焉能謂為「乃係
另一事件」，顯見再訴願決定忽人民權益之情形嚴重，亟待鈞院加以糾正。四、綜
上論陳，原處分及原決定，僅憑與原告無之案外人若干籠統陳述，並無其他證據證
明原告違法之情況下，即予處罰，自屬濫用權力侵犯人民權益。敬請撤銷原處分及一
再訴願決定等語。
被告答辯意旨略謂︰一、原告為興建大樓而拆除地上物及整地需要，與文彬公司訂立
工程合約，並以五祝營造工程有限公司為文彬公司之連帶保證人，嗣因文彬公司無法
依約完成承攬工程，原告因而與連帶保證人達成協議，由連帶保證人完成文彬公司未
完工程，取得非實際交易對象文彬公司之發票，未依所得稅法第二十一條及稅捐稽徵
機關管理營利事業會計帳簿憑證辦法第二十一條之規定取得進貨憑證，案經法務部調
查局北部地區機動工作組和被告查獲，有專案申請調檔統一發票查核清單、「清塵專
案」嫌出借牌照之營造廠商名冊、台灣台北地方法院檢察署檢察官起訴書八十二年
偵字第二四七八七號等影本附案可稽，從而被告以原告取得之憑證非屬合法憑證，乃
依首揭規定處罰鍰一、四七一、七一四元。二、原告雖與文彬公司簽有工程合約，並
支付工程款，取有文彬公司所開立之發票，惟文彬公司係「清塵專案」查獲之虛
號，業經台灣台北地方法院檢察署檢察官八十二年偵字第二四七八七號、第二二四七
四號起訴書認明在案，起訴意旨略以李天寶與李麗香係兄妹關係，李天寶在新竹市○
○路○段三○七號七樓之一開
三十五號三樓五室亦從事代書業務，二人自七十七年起僱用李聰敏、利美慧、劉劍萍
仲介營造牌照出借，從中依發票工程造價抽取千分之八價金作為借牌佣金，另開立不
實發票交與業主，幫助實際施工廠商逃漏稅捐等語，所稱非實際交易對象，係指文彬
公司為虛
幫助他人逃漏稅捐，獲得利益之行為，原告與文彬公司訂立工程合約，由五祝營造工
程有限公司完成承作工程，取得文彬公司所開立之發票為無實際交易行為之發票，被
告依行為時稅捐稽徵法第四十四條規定，就未依規定取得憑證總額處百分之五罰鍰一
、四七一、七一四元，並無不合，復查決定未准變更，訴經財政部訴願、行政院再訴
願決定除持與被告相同之論見外，並以李天寶等幫助納稅義務人以不正當手法逃漏稅
捐，經台灣高等法院處有期徒刑四月，並經該院八十四年度上訴字第一○五號判決駁
回上訴確定，有附台灣高等法院八十五年度上更(一)字第六五七號刑事判決影本可稽
，足證原告取得文彬公司開立發票，為無實際交易行為之發票，又文彬公司既屬虛
行號，自無交易行為，所舉與文彬公司訂立之工程承攬合約書縱屬實在，惟系爭工程
嗣後仍非由文彬公司完成，亦經原告自承在案，則其取具文彬公司發票作為進貨憑證
，與規定不合，遂駁回其訴願、再訴願。原告復執前詞一再爭訟，難謂為有理由，所
訴無足採據。至所舉台北市政府府訴字第八五○八○九二二號訴願決定書認定文彬
公司已依法申報繳納營業稅，並撤銷台北市稅捐稽徵處補徵營業稅之處分乙案，經台
北市稅捐稽徵處重為復查決定，業以北市稽法（乙）字第二○七四○號復查決定書
仍維持原核定，併予陳明。三、綜上論述：原處分及所為復查、訴願、再訴願決定並
無違誤，請駁回原告之訴等語。
　　理  由
按「營利事業依法規定應給與他人憑證而未給與，應自他人取得憑證而未取得，或應
保存憑證而未保存者，應就其未給與憑證、未取得憑證或未保存憑證，經查明認定之
總額，處百分之五罰鍰。」為稅捐稽徵法第四十四條所明定。又「營利事業應保持足
以正確計算其營利事業所得額之帳簿憑證及會計紀錄。前項帳簿憑證及會計紀錄之
置、取得、使用、保管、驗印、會計處理及其他有關事項之管理辦法，由財政部另定
之。」「對外營業事項之發生，營利事業應於發生時自他人取得原始憑證，如進貨發
票，或給與他人原始憑證，如銷貨發票。」所得稅法第二十一條及依該條規定之稅捐
稽徵機關管理營利事業會計帳簿憑證辦法第二十一條第一項前段復定有明文。本件原
告於八十一年三、四、六月間支付工程款計二九、四三四、二八六元，未依法取得實
際承包廠商開立之統一發票，而取得出借牌照之文彬公司開立之不實統一發票，乃依
首揭規定，按應自他人取得憑證而未取得憑證，經查明認定之總額，處百分之五罰鍰
一、四七一、七一四元，原告不服，循序提起行政訴訟，主張：原告與文彬公司訂有
工程承攬合約書，並由連帶保證人五祝營造工程有限公司保證並完工，該文彬公司已
繳納營業稅，原告已善盡納稅人之義務，至文彬公司是否為虛
法務部調查局之談話筆錄，無法確實證明文彬公司非原告之交易對象，本件處罰為不
合法云云。經查：原告雖與文彬公司簽有工程合約，並支付工程款，取有文彬公司所
開立之統一發票，然查：文彬公司係法務部調查局「清塵專案」查獲之虛
由李天寶、李麗香兄妹自七十七年起僱用李聰敏、利美慧、劉劍萍等仲介營造牌照出
借，從中依發票所載工程款抽取千分之八作為借牌佣金，另開立不實發票交與業主，
幫助無營造牌照之施工廠商逃漏稅捐之事實，業經台灣台北地方法院檢察署八十二年
度偵字第二四七八七號、第二二四七四號起訴書認定甚明，而李天寶等上開幫助納稅
義務人以不正當手法逃漏稅捐之犯行，亦經台灣高等法院八十四年度上訴字第一○五
號及八十五年度上更(一)字第六五七號刑事判決認定屬實，並據以判罪處刑確定在案，
有起訴書及刑事判決書附原處分可稽。足證該文彬公司確專以出借牌照為業，並未
實際施工，其雖曾開立工程價款之發票交付原告，並繳納營業稅作為掩護，惟實則乃
賺取佣金千分之八之不法利益，以幫助他人逃漏稅捐之不法行為，原告取得該文彬公
司所開立之發票，自非實際交易對象之發票，從而原告難謂無過失及已善盡納稅人之
義務，其違章事證已臻明確，原告所訴各節，均無足取。本件原處分揆諸首揭說明，
洵無違誤，一再訴願決定，遞予維持，俱無不合，原告起訴意旨難謂為有理由，應予
駁回。至所舉有關補徵營業稅之處分被撤銷乙節，乃屬另案，且已經該原處分機關復
查維持原核定，尚難執為本件原處分亦應一併撤銷之依據，附此明。
據上論結，本件原告之訴為無理由，爰依行政訴訟法第二十六條後段，判決如主文。
中    華    民    國     八十七      年      二      月      十三       日
                    行 政 法 院 第 三 庭
                                審 判 長 評  事      陳  石  獅
                                         評  事      趙  永  康
                                         評  事      高  啟  燦
                                         評  事      蔡  進  田
                                         評  事      鄭  淑  貞
右  正  本  證  明  與  原  本  無  異
                                         法院書記官  陳  佩  玲
中    華    民    國     八十七      年      二      月      十三       日
